臺灣臺南地方法院刑事判決　　　　　　　　　　　　　　九十一年度訴更字第一號
　　公　訴　人　臺灣臺南地方法院檢察署檢察官
　　被　　　告　乙○○
右列被告因重利案件，經檢察官提起公訴（九十年度偵字第六五八０號），本院判決
如左：
    主  文
乙○○無罪。
    理  由
一、公訴意旨略以：被告乙○○基於重利之犯意，自民國九十年二月間某日起，至同
    年六月七日止，多次在臺南市○○路○段一六九號其所開設之「小伍衣飾店」，
    乘不特定人之急迫、輕率、無經驗而以「假消費、真刷卡」之方式（起訴書誤載
    為真消費、假刷卡），貸予金錢，每貸予新臺幣（下同）一萬元，即收取八百元
    至一千元不等之高利（亦即借貸者刷卡一萬元，乙○○即交付九千至九千二百元
    ），並以之為常業。嗣於九十年六月七日為警持臺灣臺南地方法院檢察署檢察官
    核發之搜索票在前址之「小伍衣飾店」搜索而查獲，並扣得大眾商業銀行刷卡機
    一組、手動刷卡機一組、大眾商業銀行空白簽帳單七十二張等物，因認被告乙○
    ○涉有刑法第三百四十五條之常業重利罪嫌云云。
二、按犯罪事實應依證據認定之，無證據不得推定其犯罪事實，又不能證明被告犯罪
    者，應諭知無罪之判決，刑事訴訟法第一百五十四條、第三百零一條第一項定有
    明文。所謂認定犯罪事實之證據，係指足以認定被告確有犯罪行為之積極證據而
    言，該項證據自須適合於被告犯罪事實認定，始得採為斷罪資料。又苟未能發現
    相當證據，或證據不足以證明，自不能以推測或擬制之方法，以為裁判基礎，亦
    分別有最高法院二十九年上字第三一０五號及四十年臺上字第八六號判例意旨可
    資參照。又刑法第三百四十四條之重利罪，必行為人乘他人急迫、輕率或無經驗
    貸以金錢或其他物品，而取得與原本顯不相當之重利者，始足當之。
三、本件公訴人認被告乙○○涉有刑法第三百四十五條之常業重利犯行，係以右揭事
    實，業據被告乙○○坦承不諱，及扣案之大眾商業銀行刷卡機、大眾商業銀行空
    白簽帳單等物，為主要論據。訊據被告乙○○固坦承有開設「小伍衣飾店」供不
    特定人以「假消費、真刷卡」之方式，預扣刷卡金額，獲取利益之行為，惟辯稱
    ：伊曾於九十年四月三日，因在其所開設之「小伍衣飾店」，明知甲○○並非真
    正持卡人，亦非真正之消費，仍提供簽帳單予甲○○，偽造真正持卡人黃麗榕之
    署押，刷卡十二萬九千四百元，伊支付九萬四千元予甲○○之行為，為法院判處
    有期徒刑六月確定，本案所起訴之重利行為已為該案所判決等語。經查：
  (一)本件公訴人係起訴被告乙○○自九十年二月間起，至九十年六月七日止，連續多
    次在「小伍服飾店」乘不特定人之急迫、輕率、無經驗，以真刷卡、假消費方式
    ，預扣刷卡金額，獲取利益之行為，涉犯刑法第三百四十五條之常業重利罪嫌，
    而本院九十年度重訴字第十二號案件則係認被告就甲○○盜刷信用卡行為，明知
    且參與，而與甲○○共犯同法第三百三十九條第一項、第二百十六條、第二百十
    條之罪，兩案之罪名與構成要件並不相同，自無連續犯之裁判上一罪關係；又本
    件公訴人起訴之犯罪事實，被害人應係因急迫、輕率、無經驗而受有高利損害之
    借貸人（即刷卡人），與前案被告之犯行，係生損害於發卡銀行及黃麗榕之繼承
    人者相異，二者在客觀上尚難謂有方法結果行為或原因目的行為之牽連關係存在
    ，是以本件公訴人所起訴之範圍與前案並無裁判上一罪之關係，自非前案起訴效
    力所及，故本案被告是否構成刑法之常業重利犯行，仍應視其有無該當乘他人急
    迫、輕率或無經驗貸以金錢或其他物品，而取得與原本顯不相當重利，並以之為
    常業之要件為斷，合先敘明。
  (二)被告雖於警訊及偵審中均坦承：伊自九十年二月份開始在所開設之「小伍衣飾店
    」從事「假消費、真刷卡」之借貸現金行為，刷卡機係伊申請的，客人持信用卡
    給伊，銀行給伊授權號碼後就用手刷機刷入簽帳單內，再放款給客人，每刷卡一
    萬元，伊實際給客人九千二百元，銀行約一個星期就會撥款給伊，簽帳單僅記載
    金額，沒有品名，客人並未實際購物，每月約獲利二、三萬元等語（見警訊筆錄
    、偵查卷第五頁背面及本院九十一年四月十二日訊問筆錄），並有扣案大眾商業
    銀行刷卡機、手動刷卡機及空白簽帳單可稽，然此至多僅能證明被告有在其所開
    設之「小伍衣飾店」從事假消費、真刷卡之借貸現金行為，並收取與原本顯不相
    當之利息（月息約34%，即10000*χ%=800，χ%=8%，8%*30/7≒34%），尚不足以
    執此遽以推論被告有乘他人急迫、輕率或無經驗貸以金錢之重利犯行。
  (三)再者，遍觀全卷公訴人並未舉出足以證明被告係乘他人急迫、輕率或無經驗而貸
    以金錢之證據，此外，亦查無曾向被告借款之被害人相關資料足以傳訊其到庭說
    明借款之狀況，以明被告係如何乘他人急迫、輕率或無經驗貸以金錢，是以被告
    究否有該當於重利構成要件之行為，實屬不明。
  (四)綜上所述，本案既無法以被告之供述及扣案之證物認定被告確有常業重利之犯行
    ，本院又查無其他積極證據足資證明被告乙○○有何常業重利之犯行，既不能證
    明其犯罪，揆諸首揭說明，自應依法諭知無罪之判決。
據上論斷，應依刑事訴訟法第三百零一條第一項，判決如主文。
本案經檢察官盧駿道到庭執行職務。
中    華    民    國      九十一    年      十一      月      十五      日
                                  臺灣臺南地方法院刑事第六庭
                                      審判長法  官  陳欽賢
                                            法  官  石家禎
                                            法  官  林佩儒
右正本證明與原本無異。
如不服本判決，應於判決送達後十日內，向本院提出上訴狀。
                                            書記官  廖文靜
中    華    民    國      九十一    年      十一      月      二十七    日
